【裁判字號】    97,交抗,1067
【裁判日期】    970924
【裁判案由】    聲明異議
【裁判全文】
臺灣高等法院臺中分院交通事件裁定
                   97年度交抗字第1067號
抗  告  人  交通部公路總局臺中區監理所臺中市監理站
法定代理人  乙○○
受處分人    甲○○
上列抗告人因受處分人違反交通管理處罰條例案件，不服臺灣臺
中地方法院中華民國97年7月31日裁定（97年度交聲更字第25號
）提起抗告，本院裁定如下：
    主  文
抗告駁回。
    理  由
一、本案經本院審理結果，認原審法院於事實認定及法律適用均
    無不當，應予維持，並引原審裁定書記載之事實、證據及理
    由。（如附件）
二、抗告人抗告旨略以：(一)違規案件之裁決，均依現行交通部實
    施之一次裁決作業規定之流程及格式，按各案行為時之「道
    路交通管理處罰條例」第65條及「違反道路交通管理事件統
    一裁罰基準及處理細則」第41條第4項、第43、44條規定予
    裁決、送達及執行辦理。(二)受處分人之汽車駕照業經本站95
    年3月27日，依GC0000000號案裁決書處罰主文二、執行「易
    處逕註」註銷登載，迄今尚未重新考領汽車駕照，異議人就
    此案所提之異議，業經台灣台中地方法院97年7月14日以中
    院彥刑明97交聲1298字第76392號交通事件執行單敘明於97
    年6月18日全案駁回確定。(三)本案係台灣高等法院台中分院
    97年度交抗字第634號裁定以內敘理由二、發回原裁定法院
    ，今裁定書所敘之理由仍與前台灣台中地方法院97年度交聲
    字第1299號裁定書內容同義，就同一案件（第GC0000000號
    案）卻為不同釋示，本站後續之裁處頗無所適從。故請維持
    原裁決書所為之裁處等語。
三、本院查：
  (一)按「行政處分有其他具有重大明顯之瑕疵者，無效；無效之
    行政處分自始不生效力；行政處分一部份無效者，其他部分
    仍為有效。」分別為行政程序法第111條第7款、第110條第4
    項、第112條前段所明文。經查：原處分機關95年1月25日裁
    監稽違字第裁61－GC0000000號（下稱GC0000000號）裁決受
    處分人關於易處吊扣駕駛執照、吊銷駕駛執照（含逕行註銷
    駕駛執照）及1年內禁考部分，具有重大明顯之瑕疵，依行
    政程序法第111條第7款規定，應認為無效，已據原審裁定理
    由三論述甚明。依上開規定，系爭逕行註銷駕駛執照之行政
    處分，乃自始無效之行政處分，本案受處分人所持之駕駛執
    照，應視同自始未曾註銷；至於排除上揭無效之部分後，同
    一裁決書中關於裁罰新台幣1200元之處分，並未因此而無效
    ，是仍屬有效之行政處分，合先敘明。
  (二)查本案系爭裁決即97年4月17日裁監違字第裁61－GE0000000
    號（下稱GE0000000號）裁決書，係以受處分人「駕駛執照
    經註銷仍駕駛大貨車」為由，裁處罰鍰新臺幣6萬元整，扣
    繳駕照等處分，此有裁決書在卷可參。惟受處分人所持之駕
    駛執照，應視同自始未曾註銷，已如前述，則本案抗告人之
    系爭裁決書自不得再以駕駛執照業經註銷為由，對受處分人
    進行裁罰。原審法院據此撤銷系爭裁決，改諭知受處分人不
    罰，於法並無違誤，本院自應予以維持。
  (三)至於抗告理由(二)、(三)所稱受處分人之汽車駕照業經抗告人依
    GC0000000號案裁決書執行「易處逕註」註銷登載，異議人
    就此案所提之異議，業經台灣台中地方法院97年7月14日以
    97年度交聲字第1298號裁定駁回確定；本案係本院97年度交
    抗字第634號裁定以內敘理由二、發回原裁定法院，今裁定
    書所敘之理由仍與前台灣台中地方法院97年度交聲字第1299
    號裁定書內容同義，就同一案件（第GC0000000號案）卻為
    不同釋示等語，惟查：
    前開台灣台中地方法院97年度交聲字第1298號裁定，乃受
      處分人針對「GC0000000號」裁決書聲明異議所提起，而
      原審法院以「受處分人為本件聲明異議，已逾法定異議期
      間」為由，駁回受處分人之聲明異議。而抗告法院對於不
      合法律上程式之抗告予以駁回之裁定，乃屬程序上之裁定
      ，裁定確定後，僅生程序上之確定力，對於案件本身之實
      體法律關係，因未經實體審理程序，並不生實體上之既判
      力，亦無一事不再理之問題。
    而台灣台中地方法院97年度交聲字第1299號裁定，乃受處
      分人另就「GE0000000號」裁決書聲明異議所提起，經原
      審法院就實體法律關係審酌，認定GE0000000號裁決書中
      關於受處分人駕駛執照經註銷仍駕駛大貨車之裁處依據（
      即GC0000000號裁決受處分人關於易處逕行註銷駕駛執照
      及1年內禁考部分），具有重大明顯之瑕疵，應認為無效
      ，且係自始無效，進而諭知有利於受處分人之裁定，此部
      分之裁定乃針對實體法律關係所為之實體裁定，具有實體
      法上之效力，與前開同一案件之程序裁定僅生程序法上之
      效力者不同，實體法上之裁定並不受該程序法上裁定之拘
      束。至於抗告人對於受處分人上開GC0000000號裁處之違
      規行為，自可依原審所示方法為裁處並無不能為後續之裁
      處，附此敘明。
  (四)綜合上述，本件抗告為無理由，應予駁回。
四、據上論結，應依道路交通案件處理辦法第26條，刑事訴訟法
    第412條，裁定如主文。
中    華    民    國     97    年    9    月    24    日
            交通法庭    審判長法  官  羅  得  村
                              法  官  張  靜  琪
                              法  官  吳  進  發
上列正本證明與原本無異。
不得再抗告。
                              書記官  柯  孟  伶
中    華    民    國     97    年    9    月    25    日


司法院資訊處製作；財團法人民間司法改革基金會備份。
